---
title: "Termpaper MSB205"
authors: "Kine Måkestad & Karoline Midtbø"
format: pdf
editor: visual
lang: NB
---

```{r setup, message=FALSE, echo=FALSE}
library(tidyverse)
library(lubridate)
library(sf)
library(here)
library(tmap)
library(sp)
library(spdep)
library(spatialreg)
library(lmtest)
library(sandwich)
library(units)
library(car)
library(foreign)
library(dplyr)

```

# Arbeidskrav (kan finne en annen tittel)

## Oppg. 1

Den mest direkte illustrasjonen på hvordan private markeder kan avsløre forbrukernes betalingsvillighet er den hedoniske eiendomsverdi modellen. Modellen går ut på at en ser for seg at kjøpere velger eiendommer basert på egenskapene til boligen, som kan for eksempel være soverom og bad. Den er også basert på stedsspesifikke fasiliteter for en bolig som for eksempel er luftkvaliteten, nærhet til sentrum/parker og flomrisiko.

## Oppg. 2

### I

Lastet først ned datasettet House Sales in King County, USA fra Kaggle. Deretter sjekket vi definisjonene om at de var riktige.

### II

Leser inn hus salgene i King County i USA som vi har lastet ned fra Kaggle.

```{r readcsv}
kc_house_data <- read_csv("kc_house_data.csv")
```

### III

Nå sorterer vi salgene etter dato.

```{r sorter etter dato}
kc_house_data <- arrange(kc_house_data, desc(date))
```

### IV

I denne omgang bruker vi dplyr:: distinct til å velge siste salg der vi multiple salg av samme eiendom.

```{r dplyr}
kc_house_data <- kc_house_data %>% 
  distinct(id, .keep_all = TRUE)
```

### V og VI

Bruker st_as_sf() til å konvertere house data til et sf objekt vha. long lat og setter til geografisk projekson.

```{r konvertere}
kc_house_data_sf <- st_as_sf(kc_house_data,coords = c(x = "long", y= "lat"), crs = 4326) %>% 
  st_transform(2926)
```

### VII

Koordinater Seattle som er hentet fra Wikipedia er : 47.3622, -122,1955

```{r koordinater}
cbd <- st_sfc(st_point(c(-122.1955, 47.3622)), crs = 4326) %>%
  st_transform(2926)
```

### VIII

Her finner vi avstanden mellom punktet EPSG:2926 og samtlige hus i datasettet i luftlinje. Deretter konverterer vi det til km og legger dem inn i variabelen dest_CBD.

```{r finner avstanden}
kc_house_data_sf <- kc_house_data_sf %>% mutate(
  dist_cbd = st_distance(cbd, ., by_element = TRUE),
  dist_cbd_km = set_units(dist_cbd, km)
)
```

## Oppg. 3

### I og III

Leser inn filen WADOH King County.

```{r leser inn fil}
kc_wadoh_map <- here("WADOH_Environmental_Health_Disparities_Index_Calculated_for_King_County___wadohehdindex_area") %>% 
  st_read() %>% 
  st_transform(2926)
```

### II

Plukker ut variablene som er angitt i oppgaveteksten.

```{r plukker ut variablene}
kc_wadoh_map <- kc_wadoh_map %>%
     select(
     GEO_ID_TRT,
     EHD_percen,#Environmental Health Index, weighted score many vars
     linguist_2,#Pop. age 5+ speaking English less than "very well"
     poverty_pe,#Percentage people living in poverty
     POC_percen,#People of Color in percentage of pop. in tract
     transporta,#% of income spent on transportation median family in tract
     unemploy_2,#percentage unemployed
     housing_pe,#% of households in group "Unaffordable Housing" (>30% inc.)
     traffic_pe,#% of pop. near heavy traffic roadways
     diesel,# nox consentration
     ozone,# ozone consentration
     PM25, # consentration of Particulate Matter in air
     toxic_rele, # Toxic release from factories
     hazardous_, # Hazardous Waste Treatment Storage and disposal Facilities
     lead_perce, # measure of Lead paint in houses
     superfund, # Proximity to contaminated sites on national list
     facilities, # Proximity to Risk Management Plan Facilities
     wastewater, # Proximity to wastewater facilities
     sen_pop_pe, # % pop. over 65
     socio_perc # score social economic determants, low best
     )

```

### IV

Laster inn acs_b19101_familyincome.

```{r leser inn familyincome}
acs_b19101_fam_inc <- read.dbf("../Maps/censusSHP/acs_b19101_familyincome.dbf")
```

Lager inntektsvariabelen.

```{r ny inntektsvariabel}
acs_b19101_fam_inc <- acs_b19101_fam_inc %>% 
  mutate(low = (E19101138 + E19101139 + E19101140 + E19101141 + E19101142 + E19101143)/E19101137) %>% 
  mutate(mid = (E19101144 + E19101145 + E19101146 + E19101147 + E19101148 + E19101149)/E19101137) %>% 
  mutate(high = (E19101150 + E19101151 + E19101152 + E19101153)/E19101137)
```

```{r GEOIDTRT}
acs_b19101_fam_inc <- acs_b19101_fam_inc %>% 
  select(GEOIDTRT, low, mid, high) %>% 
  rename(GEO_ID_TRT = GEOIDTRT)
```

```{r legger de nye variablene inn}
kc_wadoh_map_2 <- left_join(acs_b19101_fam_inc, st_drop_geometry(kc_wadoh_map), by = "GEO_ID_TRT")
```

```{r tracts10}
kc_tracts10 <- here("../Maps/censusSHP/tracts10.shp") %>% 
  st_read() %>% 
  st_transform(2926)
```

```{r tracts10 shore}
kc_tracts10_shore <- here("../Maps/censusSHP/tracts10_shore.shp") %>% 
  st_read() %>% 
  st_transform(2926)
```
